【裁判字號】    99,交聲,40
【裁判日期】    990415
【裁判案由】    聲明異議
【裁判全文】
臺灣高雄地方法院交通事件裁定          99年度交聲字第40號
原處分機關  高雄市政府交通局
異  議  人  甲○○
上列異議人即受處分人因違反道路交通管理處罰條例事件，對於
高雄市政府交通局民國98年12月29日所為高市交裁字第裁32-N00
000000號裁決處分聲明異議，本院裁定如下：
    主  文
原處分撤銷。
甲○○不罰。
    理  由
一、異議意旨略以：異議人即受處分人甲○○（下稱異議人）為
    車牌號碼6HY-289 號重型機車所有人，於民國97年11月2 日
    為高雄縣政府警察局林園分局以該車於97年7 月2 日上午9
    時5 分許，經駕駛人駕駛行經高雄縣林園鄉○○路、清水路
    口時，有駕車行經有燈光號誌管制之交岔路口闖紅燈，拒絕
    停車接受稽查而逃逸之違規情事逕行舉發，經高雄市政府交
    通局（下稱原處分機關）於98年12月29日高市交裁字第裁32
    -N00000000號，依道路交通管理處罰條例第53條第1 項、第
    60條第1 項、第63條規定，裁處異議人罰鍰新臺幣（下同）
    10,500元並記違規點數4 點，惟異議人於前揭時間正在上班
    ，並未駕駛上開機車行經所指違規地點，復未出借他人，原
    處分顯有錯誤，爰依法聲明異議，請求撤銷原處分。
二、按法院受理交通事件，準用刑事訴訟法之規定，道路交通管
    理處罰條例第89條前段定有明文；又犯罪事實應依證據認定
    ，無證據不得認定其犯罪事實；又不能證明被告犯罪者，應
    諭知無罪之判決，刑事訴訟法第154 條第2 項、第301 條第
    1 項分別有明定。又認定不利於被告之事實，須依積極證據
    ，苟積極證據不足為不利於被告事實之認定時，即應為有利
    於被告之認定，更不必有何有利之證據；認定犯罪事實所憑
    之證據，雖不以直接證據為限，間接證據亦包括在內，然而
    無論直接或間接證據，其為訴訟上之證明，須於通常一般之
    人均不致有所懷疑，而得確信為真實之程度者，始得據為有
    罪之認定，若其關於被告是否犯罪之證明未能達此程度，而
    有合理性懷疑之存在，致使無從形成有罪之確信，根據「罪
    證有疑，利於被告」之證據法則，即不得遽為不利於被告之
    認定（30年上字第816 號、76年臺上字第4986號判例參照）
    ，依前開說明，於法院受理違反道路交通管理處罰條例事件
    時，亦有適用。
三、本件異議人為車牌號碼6HY-289 號重型機車所有人，因高雄
    縣政府警察局林園分局以該車於97年7 月2 日上午9 時5 分
    許，經駕駛人駕駛行經高雄縣林園鄉○○路、清水路口時，
    有駕車行經有燈光號誌管制之交岔路口闖紅燈，拒絕停車接
    受稽查而逃逸之違規情事予以逕行舉發，而經原處分機關於
    98年12月29日高市交裁字第裁32-N00000000號，依道路交通
    管理處罰條例第53條第1 項、第60條第1 項、第63條規定，
    裁處罰鍰10,500元並記違規點數4 點之處分等情，除據異議
    意旨陳明如上，並經本院依職權傳喚承辦警員即證人楊春吉
    到庭證述在卷，復有高雄市政府交通局對違反道路交通管理
    事件不服裁決聲明異議案移送書、違反道路交通管理事件裁
    決書、舉發違反道路交通管理事件通知單、車號查詢重型機
    車車籍註記單附卷可參。前開原處分機關移送意旨雖以本件
    上開機車駕駛人違規事證明確，異議人為機車所有人復未依
    規定向原處分機關告知應歸責人，爰依法裁決，並無違誤。
    惟查，本件係舉發員警即原高雄縣政府警察局林園分局警員
    楊春吉於前揭時地與同分局警員歐騎明共同執行97年7 月2
    日上午8 時至10時巡邏勤務，而在上址進行約20分鐘交通稽
    查工作時，發現有身穿黑色橫條紋短袖上衣、頭戴安全帽之
    男子駕駛疑似異議人上開車號機車，行經上址路口闖紅燈，
    經上前攔檢卻拒絕停車並閃避警員後加速駛離逃逸，警員乃
    記下其特徵、車號並予逕行舉發（本院卷第25頁以下）等情
    ，業據證人楊春吉於本院調查時到庭結證在卷，是就性別而
    言，該機車騎士與異議人顯非同一人。茲異議人於本院調查
    時，除陳稱上開機車乃伊平常往來大寮住處與坐落澄清湖附
    供長庚醫院工作地點上、下班使用之唯一交通工具，自伊於
    96年間與前夫離婚後，亦無將機車交其他男性使用之可能，
    而本件舉發違規時間復為伊上班時間，機車均停放在醫院員
    工車棚，不可能有原處分意旨所稱違規情事（本院卷第24頁
    ）等情外，並提出該月份工作班表（本院卷第34頁）、97年
    7 月2 日上班打卡紀錄（本院卷第34頁浮貼）、離婚協議書
    （本院卷第33頁）為證以實其說，是前開舉發警員所見，是
    否確為異議人所有同一機車，即非無疑。另經本院依職權傳
    喚前揭時地與舉發警員在同一處所值勤之警員歐騎明到庭後
    ，亦表示就當日值班情形已不復記憶，對於舉發警員楊春吉
    當時就所見違規騎士之特徵、車號是否曾與伊確認，亦無法
    表示意見（本院卷第42頁、第43頁）等語，是本件舉發警員
    於違規事發數秒瞬間所見車號，既未能證明曾經在場同時值
    勤之警員確認無誤，是否有因目視錯誤、記載錯誤或查詢錯
    誤而致其記載之機車車牌號碼與實際不符等情事，非無可能
    ，自應認為本件事實尚有未明，自難僅以舉發警員單一之指
    述遽為不利於異議人事實之認定，是本件除有其他積極事證
    可為不同之認定者外，原處分機關依道路交通管理處罰條例
    第53條第1 項及第60條第1 項之規定裁處異議人罰鍰共10,5
    00元，並依同法第63條第1 項之規定記違規點數4 點之處分
    ，即有未洽，異議人之異議有理由，應由本院將原處分撤銷
    ，並為異議人不罰之諭知。
四、據上論斷，應依道路交通案件處理辦法第20條前段，裁定如
    主文。
中    華    民    國    99    年    4     月    15    日
                        交通法庭  法  官  陳松檀
上正本證明與原本無異。
如不服本裁定應於收受送達後5 日內向本院提出抗告書狀敘述抗
告之理由抗告於臺灣高等法院高雄分院。
中    華    民    國    99    年    4     月    15    日
                                  書記官  彭帥雄

司法院資訊處製作；財團法人民間司法改革基金會備份。
